【裁判字號】    94,訴,143
【裁判日期】    950126
【裁判案由】    強盜等
【裁判全文】
臺灣雲林地方法院刑事判決               94年度訴字第143號
公  訴  人  臺灣雲林地方法院檢察署檢察官
被      告  乙○○
                    （現另案在臺灣雲林第二監獄執行中）
指定辯護人  本院公設辯護人  丙○○
上列被告因強盜等案件，經檢察官提起公訴（94年度偵字第277
號），本院判決如下：
    主  文
乙○○攜帶兇器竊盜，因脫免逮捕，當場施以強暴，未遂，累犯
，處有期徒刑貳年。扣案之活動扳手壹支、手套壹雙均沒收之。
    事實及理由
壹、犯罪事實：
    乙○○前於民國89年間，因違反毒品危害防制條例案件，經
    本院判處有期徒刑1 年10月確定，於92年11月19日假釋出獄
    ，93年08月13日假釋期滿執行完畢。乙○○出獄後又染上毒
    癮，缺錢購毒，基於意圖為自己不法所有之犯意，攜其所有
    ，客觀上足對人身安全產生危害之活動扳手1 支，戴上其所
    有之手套，於94年01月06日清晨6 時許，至雲林縣西螺鎮大
    新里濁水溪畔「豐星砂石場」（負責人甲○○）內，手持扳
    手，蹲在輸送帶上，拆卸固定在輸送帶平臺上之馬達螺絲，
    著手竊取甲○○持有之馬達，欲持以變賣。10餘分鐘後，適
    甲○○駕車至該處發覺，乙○○見狀即將手套、扳手等作案
    工具丟棄於草叢內，而行竊未得逞，並駕駛機車欲逃離現場
    ，甲○○為逮捕乙○○，將其駕駛之自小客車擋在機車出入
    處，並抓住乙○○衣服，拉乙○○下車，並將乙○○機車鑰
    匙拔下，乙○○為脫免逮捕，徒手與甲○○拉扯，並基於傷
    害之犯意，扭住甲○○右手，復向甲○○恫稱：「要死大家
    一起死」等語，當場對甲○○施以強暴，致甲○○受有右手
    及手腕挫傷之傷害。嗣甲○○之妻報警，經警趕到現場，當
    場逮捕乙○○，並自上開輸送帶平臺下方之草叢內，扣得乙
    ○○所有，供其竊取馬達所用之手套1 雙、活動扳手1 支。
貳、認定犯罪事實所憑之證據及理由：
一、證據能力部分：
    被告乙○○、辯護人對於檢察官所舉書面供述證據之證據能
    力，於審判程序同意作為證據，本院審酌該等書面作成時之
    情況，認為適當，依刑事訴訟法第159 條之5 第1 項之規定
    ，認有證據能力。
二、證明力部分：
(一)、告訴人甲○○於警詢之指訴筆錄、及其以證人身分在檢察官
    面前之具結供述筆錄（見警卷第5 頁至第6 頁、94年度偵字
    第277 號卷第26頁至第27頁）。證明：甲○○係「豐星砂石
    場」負責人，於上開時地，目擊被告乙○○蹲在豐星砂石場
    內輸送帶上，戴手套拆卸馬達螺絲，被告發現甲○○後欲騎
    機車離去，甲○○攔阻，逮捕被告，被告與之拉扯，扭住甲
    ○○右手成傷等事實。
(二)、告訴人甲○○之診斷證明書（見警卷第8 頁）。證明：甲○
    ○右手及手腕挫傷，於94年01月06日急診驗傷，自訴被打傷
    。
(三)、警方拍攝之現場照片、被告機車照片、警方尋獲扣案之手套
    、活動扳手照片（見警卷第13頁至第18頁）。證明：案發現
    場馬達之螺絲帽已被鬆開，螺絲帽內圈具新拆痕跡，被告作
    案所戴手套及扳手丟棄於馬達平臺下方之草叢，為警事後尋
    獲扣案，被告機車亦停放現場等事實。
(四)、本院勘驗筆錄、現場圖、現場照片、馬達照片、螺絲帽、螺
    絲照片（見審判卷第47頁至第70頁）。證明：現場地形地物
    ，含被告竊取馬達位置、甲○○發現被告竊盜、阻攔被告離
    去，因而發生扭打之所在位置、被告丟棄竊盜用之手套、扳
    手經警尋獲等相關位置，及案發時甲○○所在位置確實可以
    看見被告蹲在輸送帶上竊取馬達之情形。輸送帶盡頭為放置
    馬達之平臺，馬達於案發後已由甲○○運回其住處，平臺上
    尚遺有被告拆卸之螺絲帽、螺絲，經核對平臺上之螺絲孔、
    馬達下方之螺絲孔，與現場遺留之螺絲帽、螺絲大小均相吻
    合，該螺絲帽、螺絲顯係固定馬達於平臺上之用。扣案活動
    扳手經比對現場遺留之螺絲帽，大小合致，該活動扳手確可
    拆卸馬達螺絲。
(五)、扣案之手套1 雙、活動扳手1 支。證明：被告竊取馬達所使
    用之工具。上開活動扳手經本院勘驗結果，為鐵製之一般活
    動扳手，對人身安全足以產生危害，自屬兇器。
(六)、扣案之螺絲、螺絲帽2 組。證明：被告持扣案活動扳手拆卸
    固定馬達之螺絲、螺絲帽之事實。
(七)、被告於警詢之供述筆錄，及於檢察官面前之供述筆錄（見警
    卷第3 頁至第4 頁、94年度偵字第277 號卷第27頁）。證明
    ：被告承認於案發時地，因甲○○不讓被告離去，被告與甲
    ○○拉扯，造成甲○○右手腕受傷。
(八)、被告於本院審判中對上述犯罪事實坦白承認，並自白其犯罪
    動機、竊盜手法。
參、論罪科刑之理由：
一、按刑法準強盜罪，係以竊盜或搶奪為前提，在脫免逮捕之情
    形，其竊盜或搶奪既遂者，即以強盜既遂論，如竊盜或搶奪
    為未遂，即以強盜未遂論（最高法院68年臺上字第2772號判
    例要旨參照)； 又刑法第329 條之以強盜論，即以強盜罪相
    當條文處罰之意，並非專以同法第328 條第1 項之強盜論，
    同法第330 條所謂犯強盜罪，不僅指自始犯強盜罪者而言，
    即依第329 條以強盜論者，亦包括之（最高法院42年臺上字
    第523 號判例要旨參照）。被告乙○○所為，係犯刑法第32
    9 條、第330 條第2 項、第1 項攜帶兇器竊盜因脫免逮捕而
    當場施以強暴之加重準強盜未遂罪、刑法第277 條第1 項之
    普通傷害罪。被告傷害之目的係在脫免逮捕，所犯上開2 罪
    間，有方法結果之牽連關係，為牽連犯，應從一重以加重準
    強盜未遂罪處斷。被告加重準強盜未遂罪部分，起訴書認被
    告係犯刑法第329 條、第328 條第4 項、第1 項之普通準強
    盜未遂罪，惟於本院審理中，公訴檢察官已當庭更正上開起
    訴法條為同法第329 條、第330 條第2 項、第1 項之加重準
    強盜罪，本院自無庸變更起訴法條。
二、被告前於民國89年間，因違反毒品危害防制條例案件，經本
    院判處有期徒刑1 年10月確定，於92年11月19日假釋出獄，
    93年08月13日假釋期滿執行完畢，有臺灣高等法院被告前案
    紀錄表在卷可參，其於5 年內再犯本案，為累犯，依法加重
    其刑。被告著手加重準強盜罪之實行而不遂，為未遂犯，依
    法減輕其刑，並先加後減。
三、辯護人、檢察官於審判時表示本案有情輕法重之情形，請本
    院引用刑法第59條之規定，酌減被告之刑度。按法院於面對
    不分犯罪情節如何，概以重刑為法定刑者，於有情輕法重之
    情形時，在裁判時本有刑法第59條酌量減輕其刑規定之適用
    ，以避免過嚴之刑罰，大法官會議解釋釋字第263 號解釋文
    可資參照。亦即，法院為避免刑罰過於嚴苛，於情輕法重之
    情況下，應合目的性裁量而有適用刑法第59條酌量減輕被告
    刑度之義務。又適用刑法第59條酌量減輕其刑時，並不排除
    同法第57條所列舉10款事由之審酌（最高法院70年05月16日
    70年度第6 次刑事庭長會議決議足供參考）。基於以上之理
    由，本院審酌：被告於本案係因缺錢購毒而起竊盜之犯意，
    竊盜之場所人煙稀少，被告又係蹲在輸送帶上拆卸螺絲，竊
    盜之手段尚稱平和，其雖持有兇器竊盜，惟為人發現時，被
    告當場丟棄活動扳手之兇器，放棄已著手實行之竊盜行為，
    準備離去，未持該兇器進一步攻擊告訴人，因告訴人逮捕被
    告，被告一時情急，與之拉扯扭打，致告訴人受傷，惟被告
    施強暴之手段尚非激烈，告訴人所受之傷勢亦屬輕微，亦未
    受有財物上之損害，較諸其他攜帶兇器施以強暴至使被害人
    不能抗拒而取被害人財物而不遂者，被告之犯罪情節、犯罪
    所生之危害均屬輕微，惡性亦非重，若與一般加重強盜未遂
    罪相同處理，科以相同刑度，顯有情輕法重之憾，被告於犯
    後雖一度否認犯行，惟於審判時已坦白認錯，具有悔意，告
    訴人亦到庭表達由法院處理被告刑度之意等情狀，認被告犯
    罪情狀是有值得憫恕之處，但被告所犯加重準強盜罪之法定
    刑為7 年以上有期徒刑，縱因未遂犯而減輕其刑，猶嫌過重
    ，有傷一般國民對法律之情感，是檢察官、辯護人請求本院
    酌減被告刑度，為有理由，自應依法酌減其刑，並遞減之。
    本院復審酌本案之其他一切情狀，量處如主文所示之刑。
四、扣案之手套1 雙、扳手1 支，為被告所有，且為供被告竊盜
    所用之物，業據被告供稱明確，依法宣告沒收之。
肆、應適用之法條：
一、刑事訴訟法第299 條第1 項前段。
二、刑法第277 條第1 項、第329 條、第330 條第2 項、第1 項
    、第55條、第47條、第26條、第59條、第38條第1 項第2 款
    。
三、罰金罰鍰提高標準條例第1條前段。
中    華    民    國    95    年    1     月    26    日
                  刑事第一庭    審判長法  官  侯廷昌
                                      法  官  楊欣怡
                                      法  官  王素珍
以上正本證明與原本無異。
如不服本判決，應於判決送達後10日內，向本院提出上訴狀（須
附繕本）。
                                      書記官  馮善詮
中    華    民    國    95    年    1     月    26    日
附錄法條：
中華民國刑法第277條
傷害人之身體或健康者，處3 年以下有期徒刑、拘役或1000元以
下罰金。
犯前項之罪因而致人於死者，處無期徒刑或7 年以上有期徒刑；
致重傷者，處3年以上10年以下有期徒刑。
中華民國刑法第329條
竊盜或搶奪，因防護贓物、脫免逮捕或湮滅罪證，而當場施以強
暴脅迫者，以強盜論。
中華民國刑法第330條
犯強盜罪而有第321 條第1 項各款情形之一者，處7 年以上有期
徒刑。
前項之未遂犯罰之。


司法院資訊處製作；財團法人民間司法改革基金會備份。
